臺灣高等法院高雄分院刑事判決　　　　100年度上訴字第139號
上　訴　人
即　被　告　劉豐進
指定辯護人　本院公設辯護人　孫妙岑
上列上訴人因毒品危害防制條例案件，不服臺灣高雄地方法院99
年度訴字第1652號中華民國99年12月29日第一審判決（起訴案號
：臺灣高雄地方法院檢察署99年度偵字第30383 號），提起上訴
，本院判決如下：
     主  文
上訴駁回。
     事  實
一、劉豐進前於民國95年間，因施用第一、二級毒品案件，經臺
    灣高雄地方法院95年度訴字第1916號判處有期徒刑8 月、4
    月，並定應執行有期徒刑11月確定，於96年7 月16日減刑期
    滿執行完畢。詎仍不知悔改，明知海洛因業經公告為毒品危
    害防制條例第2 條第2 項所列管之第一級毒品，不得非法持
    有、販賣，竟因施用毒品而萌生營利意圖，各基於販賣第一
    級毒品海洛因之犯意，先後自民國99年5 月17日至99年8 月
    31日即如附表各編號所示時、地，以其向友人蕭逸翔借用之
    0000000000號行動電話（附表編號1 ），或其所有之000000
    0000號行動電話（附表編號2-6 ）作為販賣海洛因毒品聯絡
    之工具，以如附表各編號所示之金額、數量及交易方式，販
    賣海洛因毒品予如附表所示潘啟川、蕭逸翔、吳家敏等人牟
    利，因而獲取如附表各編號所示之販賣第一級毒品所得金額
    （販毒所得共計新台幣「下同」5500元，均未扣案）。嗣為
    警於99年9 月17日持臺灣高雄地方法院核發之搜索票，至劉
    豐進位於高雄市○○區○○街124 號住處執行搜索，扣得其
    所有供其販賣海洛因毒品所用之行動電話0000000000號1 支
    （另扣押尚難證明與販賣海洛因毒品有關之行動電話000000
    0000號）。
二、案經高雄市政府警察局三民第二分局移送臺灣高雄地方法院
    檢察署檢察官偵查起訴。
     理  由
一、證據能力：
(一)、證人潘啟川、蕭逸翔、吳家敏、蔡清全各於警詢之陳述，其
    性質雖屬傳聞證據，惟檢察官、被告劉豐進及其辯護人已於
    本院審理調查上開筆錄予以提示並告以要旨時，由檢察官、
    被告、辯護人表示意見，當事人或辯護人已知上述筆錄乃傳
    聞證據，而就此證據能力均表示無意見，即同意作為證據，
    且本院審酌上開證人警詢陳述作成時，較無人情施壓或干擾
    ，亦無不當取供之情形，即就證人於警詢陳述當時之原因、
    過程、內容、功能等外在環境加以觀察，足認證人警詢陳述
    係出於真意之信用性獲得確切保障，而認為以之作為本案之
    證據亦屬適當，依刑事訴訟法第159 條之5 第1 項規定，自
    得為證據。
(二)、證人潘啟川、蕭逸翔、吳家敏各於偵查中經具結之陳述，並
    未曾提及檢察官在偵查時有不法取供之情形，且亦無證據足
    以證明證人上開陳述有顯不可信之情況，被告劉豐進及其辯
    護人於原審及本院復未再聲請詰問上開證人，足可認定業已
    保障被告詰問權，依刑事訴訟法第159 條之1 第2 項規定，
    均得為證據。
(三)、卷附門號0000000000行動電話所為之通訊監察錄音係偵查犯
    罪機關依法定程序實施監聽所得（參卷附通訊監察書及附表
    ），而卷附之監聽錄音譯文，雖為偵查犯罪機關單方面製作
    而為審判外之書面陳述，但被告劉豐進及其辯護人對此譯文
    真實性並不爭執，且於本院審理時已知此部分譯文乃傳聞證
    據，而就此證據能力均表示無意見，即同意作為證據，且經
    本院審理時踐行調查證據之程序，自得採為認定犯罪事實之
    基礎（最高法院93年度台上字第6510號判決要旨足參），另
    本院認為以之作為本件論證之證據，均與待證事實具有關聯
    性，且無證據證明此部分譯文有何遭變造或偽造情事，作為
    本案之證據亦屬適當，依刑事訴訟法第159 條之5 第1 項規
    定，自得為證據。
(四)、後述引用之其他卷附書證，而屬於書面之傳聞證據部分，因
    檢察官、被告劉豐進及其辯護人於本院審理調查上開書證予
    以提示並告以要旨時，由檢察官、被告及其辯護人表示意見
    ，當事人、辯護人已知此等書證乃傳聞證據，而就此證據能
    力均表示無意見，亦未聲明異議，即視為同意作為證據，且
    本院審酌該書證作成時之客觀情狀，並無證據證明此等書證
    有何遭變造或偽造情事，認為以之作為本件論証之證據，均
    與待證事實具有關聯性，作為本案之證據亦屬適當，依刑事
    訴訟法第159 條之5 第1 項規定，均認得為證據。
二、上開犯罪事實，業經上訴人即被告劉豐進於原審及本院均坦
    承認罪；且經證人潘啟川、蕭逸翔、吳家敏於警詢、偵查指
    證，及陪同潘啟川向被告購買毒品之友人蔡清全於警詢陳明
    ，復有被告所有之0000000000行動電話門號與上開證人如附
    表所示門號間之通訊監察錄音之監聽譯文在卷可憑（見警卷
    第10-12 、14、18頁）；並有被告所有供其販毒所用之0000
    000000門號之行動電話1 支扣案及搜索扣押筆錄、扣押物品
    目錄表、扣押物品收據（見警卷第61-64 頁）在卷可證。此
    外，政府為杜絕毒品氾濫，毒害人民甚深，再三宣導教民眾
    遠離毒品、媒體之報導既深且廣，對於毒品之禁絕，應為民
    眾所熟悉。又政府對於查緝販賣毒品無不嚴格執行，且販賣
    海洛因毒品罪更係重罪，設若無利可圖，衡情一般持有毒品
    者，當不致輕易將持有毒品交付他人。況乎海洛因毒品價格
    不貲、物稀價昂，而販賣毒品係違法行為，非可公然為之，
    亦無公定之價格，不論任何包裝，均可任意分裝增減分量，
    每次買賣價量，亦可能隨時依雙方間之關係深淺、資力、需
    求量及對行情之認知、來源是否充裕、查緝是否嚴緊，購買
    者被查獲時供述購買對象之可能性風險之評估等，因而異其
    標準，並隨時機動調整，非可一概而論，是販賣之人從價差
    或量差中牟利方式雖異，其意圖營利之非法販賣行為則一，
    足徵被告上開販賣海洛因毒品之舉，主觀上確有牟利意圖，
    應堪認定。綜上所述，被告如附表所示各次販賣第一級毒品
    犯行，事證明確，均堪認定。
三、論罪部分：
(一)、查海洛因屬毒品危害防制條例第2 條第2 項第1 款所稱之第
    一級毒品，不得持有、販賣。是核被告劉豐進所為如附表各
    編號所示部分，均係犯毒品危害防制條例第4 條第1 項之販
    賣第一級毒品罪各6 罪。被告持有第一級毒品之低度行為，
    為其後販賣第一級毒品之高度行為所吸收，不另論罪。又被
    告所為上開販賣第一級毒品犯行間，行為互異，犯意個別，
    應予分論併罰。
(二)、被告劉豐進前於95年間，因施用第一、二級毒品案件，經原
    審法院95年度訴字第1916號判處有期徒刑8 月、4 月，並定
    應執行有期徒刑11月確定，於96年7 月16日減刑期滿執行完
    畢之事實，有臺灣高等法院被告前案紀錄表可參，其受徒刑
    之執行完畢，5 年內故意再犯本件有期徒刑以上如附表所示
    各罪，均為累犯，應各依刑法第47條第1 項加重其刑（死刑
    及無期徒刑部分不得加重其刑）。
(三)、查同為販賣第一級毒品之人，其原因動機不一，犯罪情節未
    必盡同，或有大盤毒梟者，亦有中、小盤之分，甚或僅止於
    吸毒者同儕間為求互通有無之有償轉讓者亦有之，所造成危
    害社會之程度自屬有異，法律科處販賣第一級毒品犯罪所設
    之法定最低本刑卻同為死刑、無期徒刑，不可謂為不重。本
    件被告劉豐進所為如附表所示販賣第一級毒品海洛因犯行，
    所得共計僅5500元之獲利不多，販賣數量、模式、次數等節
    亦難與大盤毒梟者相提併論，參以被告國中畢業，案發時靠
    幫忙母親販賣肉粽謀生，因施用毒品而誤入歧途等情，業據
    被告於原審供明（見原審卷第59頁），如依法定最輕本刑之
    無期徒刑科處，容有情輕法重而可憫之處，爰依刑法第59條
    規定，各酌以減輕其刑，並依法先加後減之。
(四)、按毒品危害防制條例第17條第1 項所規定犯第4 條至第8 條
    、第10條或第11條之罪，供出毒品來源，而減輕或免除其刑
    者，係以因而查獲其他正犯或共犯為要件，此觀該條例之規
    定自明。是以，須被告供出毒品來源之相關資料，例如上手
    之姓名、年籍、住居所或其他足資辨別之特徵等，使有調查
    或偵查犯罪職權之公務員因而對之發動調查或偵查並進而破
    獲者而言，申言之，必須具有先後且相當之因果關係，若被
    告供出毒品來源者之前，檢警人員已依其他確切證據合理懷
    疑其所供毒品來源之人涉案，則嗣後之查獲與被告之供出毒
    品來源間，即欠缺先後且相當之因果關係，自與上開規定減
    刑之要件不合（最高法院99年度台上字第5483號判決意旨參
    照）。本件被告劉豐進為警查獲後於警詢、偵查、原審雖曾
    供稱毒品係向使用0000000000號行動電話之「儒仔」（盧仔
    ）（林孟儒）購買（見警卷第6 頁，偵卷第36頁，原審卷第
    58頁），惟被告為警查獲前，承辦警方即高雄市政府警察局
    三民第二分局業已依監聽、跟監等情資，具體掌握被告及林
    孟儒（有其身分字號等資料）等人之販毒罪嫌事證，方據以
    向原審法院聲請搜索票之事實，有該分局製作之販毒案架構
    圖及卷附監聽譯文可考（見警聲搜卷第13頁，見警卷第20-2
    1 頁），是被告為警查獲前，承辦員警已依其他確切證據合
    理懷疑其所供毒品來源之林孟儒涉案，顯非因被告所供上情
    所致，又無其他證據顯示被告有何供出毒品來源因而破獲之
    情，自難援引上開規定予以減輕其刑，被告辯護意旨此部分
    主張（見本院卷第45頁），尚非可採。
(五)、按犯同條例第4 條至第8 條之罪，於偵查及審判中均自白者
    ，減輕其刑，同上條例第17條第2 項固有明文。惟刑法上所
    稱之自白，係指行為人對其被訴之犯罪事實為任意性之供認
    之供認而言（最高法院98年度台上字第6928號判決要旨參照
    ）。本件被告劉豐進於警詢、偵查中均雖供述其與上開證人
    曾接觸或交付海洛因毒品等情，然始終否認其有販賣海洛因
    犯行，辯稱係與上開證人合資購買或代買或一起去買海洛因
    云云，且被告於原審亦坦承其之前所稱「合資」係不實供述
    （見原審卷第38頁），足徵被告於偵查並未「對其被訴之犯
    罪事實為任意性之供認」，自難認被告於偵查程序中有何「
    自白」之情形，則被告所犯本罪，僅於原審及本院之審判中
    自白，無從依據上開規定予以減輕其刑，被告辯護意旨此部
    分主張（見本院卷第45頁），亦非可採。
四、原審認被告劉豐進罪證明確，因而適用毒品危害防制條例第
    4 條第1 項、第19條第1 項，刑法第11條、第47條第1 項、
    第59條、第51條第5 款等規定，並審酌被告明知海洛因係列
    管之第一級毒品，猶無視國家禁絕毒品之政策，販賣3 位交
    易對象共計6 次，戕害他人身心健康，欠缺守法觀念，惟念
    其全部所得不高，用以生活開銷，犯後於審判中坦承全部犯
    行，足見已有悔悟之心，犯後態度尚可，及其犯罪動機、手
    段、原幫忙母親販賣肉粽、每日收入不到1,000 元、國中畢
    業之教育程度、尚有2 名在就學之子女需人撫養等一切情狀
    ，就各次犯行分別量處如附表所示之刑，並定其應執行有期
    徒刑20年。復敘明扣案之0000000000號行動電話1 支（含SI
    M 卡），係被告所有供聯絡販賣毒品所用，為其自承明確（
    見原審卷第15、36、57頁），應依同上條例第19條第1 項規
    定沒收；未扣案如附表各編號所示被告之販賣第一級毒品所
    得共計5500元，均應依同條例第19條第1 項規定宣告沒收，
    如全部或一部不能沒收時，應以其之財產抵償之。至扣得之
    0000000000號行動電話1 支，被告否認係供販賣毒品所用之
    物（見原審卷第57頁），亦無證據顯示係供作或預備供被告
    犯罪所用之物，及未扣案如附表編號1 所示0000000000號行
    動電話，係被告向證人蕭逸翔借用（見原審卷第15頁、警卷
    第33頁之被告、蕭逸翔供述），既非被告所有之物，爰不予
    宣告沒收。經核原判決上開認事用法，均無不合，量刑亦屬
    允當。被告上訴意旨主張其有上開辯護意旨所陳減輕情形事
    由，指摘原判決未予減輕其刑而有量刑過重之不當，均無理
    由（如上所述），上訴應予駁回。
據上論斷，應依刑事訴訟法第368條，判決如主文。
本案經檢察官孫小玲到庭執行職務。
中    華    民    國   100    年    3     月    8     日
              刑事第三庭    審判長法  官  莊崑山
                                  法  官  唐照明
                                  法  官  張意聰
以上正本證明與原本無異。
如不服本判決應於收受本判決後10日內向本院提出上訴書狀，其
未敘述上訴理由者，並得於提起上訴後10日內向本院補提理由書
狀（均須按他造當事人之人數附繕本）「切勿逕送上級法院」。
中    華    民    國   100    年    3     月    9     日
                                  書記官  王秋淑
附錄本判決論罪科刑法條：
毒品危害防制條例第4 條第1 項
製造、運輸、販賣第一級毒品者，處死刑或無期徒刑；處無期徒
刑者，得併科新臺幣2,000 萬元以下罰金。
附表：
┌──┬───┬─────┬────┬───┬───────┬─────────────┐
│編號│購毒者│時間      │交易地點│交易金│交易方式      │主          文            │
│    │      │          │        │額（新│              │                          │
│    │      │          │        │臺幣）│              │                          │
│    │      │          │        │、數量│              │                          │
├──┼───┼─────┼────┼───┼───────┼─────────────┤
│1   │潘啟川│99年5 月17│高雄市苓│500 元│潘啟川以097351│劉豐進犯販賣第一級毒品罪，│
│    │      │日下午1 時│雅區英明│海洛因│0267號行動電話│累犯，處有期徒刑拾陸年。未│
│    │      │40分許    │路附近公│      │聯絡劉豐進向友│扣案之販賣毒品所得財物新臺│
│    │      │          │園      │      │人蕭逸翔借用之│幣伍佰元沒收，如全部或一部│
│    │      │          │        │      │0000000000號行│不能沒收時，以其財產抵償之│
│    │      │          │        │      │動電話，由劉豐│。                        │
│    │      │          │        │      │進攜帶海洛因前│                          │
│    │      │          │        │      │來販賣，並收取│                          │
│    │      │          │        │      │現金500 元    │                          │
├──┼───┼─────┼────┼───┼───────┼─────────────┤
│2   │蕭逸翔│99年8 月4 │高雄市光│500元 │蕭逸翔以07-235│劉豐進犯販賣第一級毒品罪，│
│    │      │日上午11  │華國小附│海洛因│1354號電話聯絡│累犯，處有期徒刑拾陸年。扣│
│    │      │、12 時 許│近處    │      │劉豐進所有0983│案之0000000000號行動電話壹│
│    │      │          │        │      │176548號行動電│支（含SIM 卡）沒收之，未扣│
│    │      │          │        │      │話，由劉豐進攜│案之販賣毒品所得財物新臺幣│
│    │      │          │        │      │帶海洛因前來販│伍佰元沒收，如全部或一部不│
│    │      │          │        │      │賣，並收取現金│能沒收時，以其財產抵償之。│
│    │      │          │        │      │500 元        │                          │
├──┼───┼─────┼────┼───┼───────┼─────────────┤
│3   │蕭逸翔│99年8 月11│（同上）│500元 │蕭逸翔以092644│劉豐進犯販賣第一級毒品罪，│
│    │      │日晚上8、 │        │海洛因│8061號行動電話│累犯，處有期徒刑拾陸年。扣│
│    │      │9 時許    │        │      │聯絡劉豐進所有│案之0000000000號行動電話壹│
│    │      │          │        │      │0000000000號行│支（含SIM 卡）沒收之，未扣│
│    │      │          │        │      │動電話，由劉豐│案之販賣毒品所得財物新臺幣│
│    │      │          │        │      │進攜帶海洛因前│伍佰元沒收，如全部或一部不│
│    │      │          │        │      │來販賣，並收取│能沒收時，以其財產抵償之。│
│    │      │          │        │      │現金500 元    │                          │
├──┼───┼─────┼────┼───┼───────┼─────────────┤
│4   │蕭逸翔│99年8 月12│高雄市二│500元 │（同上）      │劉豐進犯販賣第一級毒品罪，│
│    │      │日上午10、│聖公園處│海洛因│              │累犯，處有期徒刑拾陸年。扣│
│    │      │11時許    │        │      │              │案之0000000000號行動電話壹│
│    │      │          │        │      │              │支（含SIM 卡）沒收之，未扣│
│    │      │          │        │      │              │案之販賣毒品所得財物新臺幣│
│    │      │          │        │      │              │伍佰元沒收，如全部或一部不│
│    │      │          │        │      │              │能沒收時，以其財產抵償之。│
├──┼───┼─────┼────┼───┼───────┼─────────────┤
│5   │蕭逸翔│99年8 月31│（同上）│500元 │蕭逸翔以另一支│劉豐進犯販賣第一級毒品罪，│
│    │      │日晚上9、 │        │海洛因│0000000000號行│累犯，處有期徒刑拾陸年。扣│
│    │      │10時許    │        │      │動電話聯絡劉豐│案之0000000000號行動電話壹│
│    │      │          │        │      │進，其餘同上  │支（含SIM 卡）沒收之，未扣│
│    │      │          │        │      │              │案之販賣毒品所得財物新臺幣│
│    │      │          │        │      │              │伍佰元沒收，如全部或一部不│
│    │      │          │        │      │              │能沒收時，以其財產抵償之。│
├──┼───┼─────┼────┼───┼───────┼─────────────┤
│6   │吳家敏│99年8 月16│高雄市前│3,000 │吳家敏以098972│劉豐進犯販賣第一級毒品罪，│
│    │      │日上午11、│鎮區中華│元海洛│4977號行動電話│累犯，處有期徒刑拾捌年。扣│
│    │      │12時許    │五路1007│因    │聯絡劉豐進所有│案之0000000000號行動電話壹│
│    │      │          │巷1號9樓│      │0000000000號行│支（含SIM 卡）沒收之，未扣│
│    │      │          │樓下    │      │動電話商議購毒│案之販賣毒品所得財物新臺幣│
│    │      │          │        │      │事宜，由劉豐進│仟元沒收，如全部或一部不│
│    │      │          │        │      │攜帶海洛因前來│能沒收時，以其財產抵償之。│
│    │      │          │        │      │販賣，並收取現│                          │
│    │      │          │        │      │金3,000 元    │                          │
├──┴───┴─────┴────┴───┴───────┴─────────────┤
│總計販賣第一級毒品6 次，所得共新臺幣5,500 元。                                        │
│定應執行刑：                                                                          │
│應執行有期徒刑20年，扣案之0000000000號行動電話壹支（含SIM 卡）沒收之，未扣案之販賣毒品│
│所得財物共新臺幣伍仟伍佰元沒收，如全部或一部不能沒收時，以其財產抵償之。              │
└───────────────────────────────────────────┘